臺灣高雄地方法院刑事判決　　　　　　　　　　　　　　九十年度自字第一六六號
　　自　訴　人　乙○○
　　被　　　告　甲○○
右列被告因侵占案件，經自訴人提起自訴，本院判決如左：
    主  文
甲○○無罪。
    理  由
一、自訴意旨略以：被告甲○○前任職於自訴人乙○○所開設位於高雄市○○○路三
    一九號之「威盛洋行」，於民國八十九年舊曆年前，基於意圖為自己不法所有之
    概括犯意聯絡，連續於同年一月十五日、十七日、十八日，至上址向自訴人載貨
    （以下簡稱系爭貨物）後自行銷售，共計取走新台幣（下同）約五萬元之貨物，
    然被告於自行收取貨款後竟避不見面，嗣自訴人於同年二月六日寄發存證信函後
    仍拒出面處理，因認其涉有侵占（自訴狀誤載為竊佔）或詐欺罪嫌云云。
二、按犯罪事實應依證據認定之，無證據不得推定其犯罪事實。又不能證明被告犯罪
    者，應諭知無罪之判決，刑事訴訟法第一百五十四條、第三百零一條第一項分別
    定有明文。又刑法上之侵占罪，指行為人將在自己持有中之他人之物，變易持有
    為所有意思而為之行為。再按，刑法第三百三十九條詐欺罪之成立，以意圖為自
    己或第三人不法所有，以詐術使人將本人或第三人之物交付或行為人因而得財產
    上之不法利益為要件，如行為人並未施用詐術，或其所用方法不能認係詐術，亦
    不致使人陷於錯誤，即均與該條之構成要件有間，有最高法院四十六年度臺上字
    第二六０號判例可資參照。刑法上詐欺罪之立法意旨，係禁止於經濟行為中使用
    詐騙之方法得利為其規範目的，於民事債務當事人間，若有未依債務本旨履行給
    付之情形，依一般社會經驗而言，原因非一，其或因不可歸責之事由致無法給付
    、或因合法得對抗他造主張抗辯而拒絕給付，非必出於自始無意給付之詐欺犯罪
    一端，經濟行為本身原寓有不同程度之不確定性或交易風險，於當事人之一方有
    未依約履行之客觀情形時，除有構成詐欺罪之具體情事外，尚不得遽認即應成立
    詐欺罪。
三、自訴人乙○○認被告甲○○涉有右揭罪嫌，無非係以被告於向其取貨後竟分文未
    付且迄今拒不出面解決等情，資為論罪依據。
四、訊據被告甲○○固坦認有於右揭時地向自訴人取貨後出售之事實，惟堅決否認有
    侵占、詐欺犯行，辯稱：當初自訴人知道我經濟狀況不好，他說等我貨物賣出後
    再把錢給他，我們之間是貨物買賣的關係，但不是寄賣，將來我不需把貨還他，
    本件我因遭人倒帳而週轉不靈，所以售貨所得款項先拿去還別人，以致於到現在
    還無法還自訴人錢，我並無不法所有的意思等語。經查：
（一）侵占部分：
      自訴人乃自承：被告之前是單純幫我送貨，後來到過年前約一個月，他向我說
      他想要自己賣貨，我知道他經濟狀況不好，想要幫他，所以系爭貨物是我同意
      他自己去賣，不是幫我送貨，因為他之前是在洋酒公司當業務，自己有一些客
      戶，就向我叫貨去賣，我以底價給他，將來他賣多少價格我不管，超出底價的
      部分讓他賺，他除賣我的貨物以外，也有向別人叫貨而賣別人的貨品，當初我
      們是沒有約定說他未賣出的餘貨一定要還給我等語（參照九十年十月三十日、
      九十一年一月三日之訊問、審判筆錄），可知自訴人將系爭貨物交付予被告時
      ，貨物之所有權實已移轉於被告而非屬自訴人所有，被告即非為自訴人保管而
      持有系爭貨物，被告將來所負者乃於貨物售出後需將貨物底價部分款項返還予
      自訴人之清償金錢債務責任，從而被告事後雖未清償款項，然其並非將持有之
      他人所有物侵占入己，自與刑法上侵占罪之構成要件不符。
（二）詐欺部分：
      自訴人當初係因想要幫助被告而將貨交給被告自己去賣一節，已如前所述，此
      外，自訴人並陳稱：在我把貨讓他去賣之前，我就知道他被人家倒帳，當時經
      濟狀況很不好，因當初我們很熟，所以我貨給他時並未向他要求擔保，當初他
      跟我說想要自己賣貨，我是想要幫他而答應他，且被告在除夕前二天，他來找
      我說他不送貨了，要回家，但沒有錢，我還借了他一千元等情（參照九十年十
      月三十日、九十一年一月三日之訊問、審判筆錄），可知自訴人將貨交付被告
      時已明知被告遭人倒帳且經濟狀況不佳之情，乃基於助人之好意而未要求擔保
      即同意將貨交由被告自行販售，是以自難認被告有何施用詐術之犯行。至被告
      雖有要求緩期清償之行為，然被告確有遭人倒債且經濟狀況極差之事實，從而
      尚難遽認其係基於詐欺之意而蓄意拖延。再者，自訴人並未指出被告有其他施
      用詐術之行為，本院自難遽認被告涉有詐欺罪嫌。
綜上所述，自訴人之指訴並無法使本院得到被告有符合刑法上侵占或詐欺罪構成要件
之確信心證，被告雖有積欠自訴人貨款之事實，然此核屬民事上債務不履行之問題，
應尋民事途徑解決始為妥適，尚難遽以刑法上侵占或詐欺罪責相繩。此外，復查無其
他積極證據足認被告有侵占或詐欺犯嫌，核諸前開說明，應由本院為被告無罪之諭知
。
五、按法院認應諭知無罪之案件，被告經合法傳喚，無正當理由不到庭者，得不待其
    陳述逕行判決，刑事訴訟法第三百零六條定有明文。查被告於審判期日並未到庭
    ，惟該期日之傳票業經合法送達，有送達回證一紙在卷足憑，爰依前開規定不待
    其到庭逕為判決，附此敘明。
六、據上論斷，應依刑事訴訟法第三百四十三條，第三百零一條第一項，第三百零六
    條，判決如主文。
中      華      民      國      九十一    年      一      月    十七    日
                                  臺灣高雄地方法院刑事第六庭
                                      法  官  周  玉  群
右正本證明與原本無異。
如不服本判決，應於判決送達後十日內，向本院提出上訴狀。
                                      書記官  黃  英  彥
中      華      民      國      九十一    年一      月    二十一  日
